臺灣高等法院交通事件判決　　　　　　　　　　　　九十一年度交上易字第四二號
　　上　訴　人　臺灣板橋地方法院檢察署檢察官
　　上　訴　人
　　即　被　告　乙○○
右被因過失傷害案件，不服臺灣板橋地方法院九十年度交易字第二四七號，中華民國
九十年十二月三十一日第一審判決（起訴案號：臺灣板橋地方法院檢察署八十九年度
偵字第一九七六四號）提起上訴，本院判決如左：
    主  文
上訴駁回。
    事  實
一、乙○○於民國（下同）八十九年七月五日上午十時四十分許，駕駛車牌ＤＪ─７
    ８４６號自小客車，沿台北縣三重市○○○路二七六巷往自由街方向行駛（即由
    北往南方向），於行經三民街二二二號前之中正北路二七六巷與三民街之無號誌
    交岔路口，應注意汽車行駛時，駕駛人應注意車前狀況，並隨時採取必要之安全
    措施，以及行經無號誌之交岔路口，應減速慢行，作隨時停車之準備，且依當時
    情形，並無不能注意之情況，詎竟疏未注意車前狀況，並減速慢行作隨時停車之
    準備，適甲○○騎乘車牌ＱＱＯ─六四三號輕型機車後載賴春冬，沿三民街由東
    往西方向直行，於行經該交岔路時，亦疏未注意減速慢行，作隨時停車之準備，
    且未注意車前狀況，以及左方車應讓右方車先行，致甲○○所騎乘機車右側車頭
    撞及乙○○所駕駛自小客車之左前側引擎蓋後照視鏡前端，甲○○因而人車倒地
    ，受有右側股骨幹骨折及右側鷹突鎖骨關節脫臼之傷害（賴春冬部分未據賴春冬
    提出告訴，且未經檢察官提起公訴）。乙○○於肇事後自行報警處理，並坦承為
    肇事之人，自首而接受裁判。
二、案經甲○○訴由台北縣警察局三重分局移送臺灣板橋地方法院檢察署檢察官偵查
    起訴。
    理  由
一、訊據被告乙○○固供認於右揭時地駕車遭告訴人甲○○所騎乘機車撞及致肇事等
    情不諱，惟矢口否認有過失傷害犯行，辯稱：前開二條道路寬度相同，現場無法
    分出幹、支線道，伊所駕駛之自小客車當時已過交岔路口中心線，告訴人始自側
    面撞過來，伊猝然未及防備，無法注意，自屬無過失云云。惟查：
(一)右揭事實，迭據告訴人甲○○指訴綦詳，並有載明告訴人受有上開傷情之台北市
    立中興醫院甲種診斷証明書一紙、道路交通事故調查報告表、肇事後被告與告訴
    人車輛停留位置及車輛損害情形之相片在卷可稽。（見偵查卷第十頁、第十一頁
    、第十三頁至第十五頁、第三十二頁、第三十三頁）。
(二)卷附前開道路交通事故調查報告表內警繪之現場圖，確係本案二車發生碰撞後之
    狀況，業據被告及證人賴春冬於警訊中供承一致（詳第四頁、第九頁）。依該現
    場圖顯示：現場屬中正北路二七六巷與三民街交岔路口，在交岔路口三民街中線
    北方處留有碎片，過三民街中線後地上則有留血跡，被告所駕自用小客車逾中線
    後停在三民街二二二號前，與後方之碎片相距五．九公尺。參諸被告所駕駛自小
    客車係左前側引擎靠後照視鏡間受有損害，而告訴人所騎乘機車則係右側車頭毀
    損等情，有各該相片附卷為憑，足見被告係於留有碎片處即該交岔路口未逾中心
    處，即與告訴人所騎乘之機車發生碰撞，否則二車發生碰撞後所墜落碎片當不致
    於往後散落，故本件撞及地點應以告訴人所指之撞擊位置為可採，被告所辯伊已
    過交岔路口中心線始遭告訴人撞及云云，洵無可取。再由被告於與告訴人所騎乘
    機車碰撞後，仍往前行駛達五．九公尺始停止等情以觀，亦證被告於交岔路口未
    注意車前狀況，且於行經交岔路口未減速慢行，作隨時停車之準備，至為灼然。
    被告雖辯稱伊時速僅二十公里，本件車禍之發生伊屬無從注意云云，惟其於本院
    審理時已供稱：「（妳如果減速到隨時可以煞停之程度，能不能避免本件車禍的
    發生）如果說很慢的時候，也沒有辦法，因為我開車是看前方，沒有看左方」等
    語，足見被告未注意車前狀況，並隨時採取必要之安全措施，且被告於行經無號
    誌之交岔路口，如能減速慢行至隨時可以煞停之程度，自可避免本件車禍之發生
    ，被告所辯，無非空言，不足採信。
(三)本件肇事地點即台北縣三重市○○街二二二號前之中正北路二七六巷與三民街口
    ，於本案車禍發生時雖設有紅綠燈之燈號，但該燈號未亮，已據被告及告訴人於
    檢察官偵查中一致陳明（偵查卷第二十四頁），是以該處應視同無號誌之交岔路
    口，合先敘明。按車輛行經無號誌之交岔路口，應減速慢行，作隨時停車之準備
    ；又汽車行駛時，駕駛人應注意車前狀況，並隨時採取必要之安全措施。九十年
    六月一日修正施行前道路交通安全規則第九十三條第一項第四款、第九十四條第
    三項分別定有明文。本件被告依其智識，應注意上開交通規則，依其情形，又無
    不能注意之情事，乃竟疏未注意上開道路交通之規定，以致肇事，被告對於本件
    車禍之發生自有過失。本件經送請臺灣省台北縣區車輛行車事故鑑定委員會鑑定
    及臺灣省車輛行車事故覆議鑑定委員覆議結果，亦均同此認定，有該鑑定書各乙
    份附卷可按。又本件該肇事路段，兩交叉方向均屬狹小，甚難區分幹、支線，此
    經檢察官履勘現場後，於起訴書內敘明無訛，是臺灣省車輛行車事故覆議鑑定委
    員鑑定意見內所擬制若有幹支道之分之過失責任，自非可憑，附此敘明。再告訴
    人於行經該交岔路時，疏未注意車前狀況，減速慢行，並作隨時停車之準備，且
    未讓右方車先行，亦有違前引道路交通安全規則第九十三條第一項第四款、第九
    十四條第三項、第一百零二條第一項第二款之規定，對於本件車禍之發生，雖亦
    與有過失，但仍不能解免被告前開過失行為之成立。又告訴人因本件車禍受有右
    側股骨幹骨折及右側鷹突鎖骨關節脫臼之傷害，被告之過失行為與告訴人甲○○
    之傷害結果間，亦有相當因果關係。
(四)綜上所述，被告所辯，純係卸責之詞，洵非可採。本件事證明確，被告犯行堪以
    認定。
二、核被告所為，係犯刑法第二百八十四條第一項前段之因過失傷害人罪。被告於車
    禍發生後，犯罪未被發覺前，已自行報警處理，坦承肇事，有前開道路交通事故
    調查報告表所載報案人資料為憑，嗣且接受裁判，已合於刑法第六十二條所定之
    自首要件，應依法減輕其刑。
三、原審基於前開理由，因依刑法第二百零一條第一項、罰金罰鍰提高標準條例第一
    條前段各規定，於審酌被告犯罪之動機、目的、手段、品性、生活狀況、智識程
    度、所生危害及犯罪後態度等一切情狀，量處被告拘役伍拾日，並以被告行為後
    ，刑法第四十一條規定：「犯最重本刑為三年以下有期徒刑之刑之罪，而受六月
    以下有期徒刑或拘役之宣告，因身體、教育、職業或家庭之關係或其他正當事由
    ，執行顯有困難者，得以一元以上三元以下折算一日，易科罰金。」，已於九十
    年一月四日經修正為刑法第四十一條第一項，條文內容為：「犯最重本刑為五年
    以下有期徒刑之刑之罪，而受六月以下有期徒刑或拘役之宣告，因身體、教育、
    職業或家庭之關係或其他正當事由，執行顯有困難者，得以一元以上三元以下折
    算一日，易科罰金。但確因不執行所宣告之刑，難收矯正之效，或難以維持法秩
    序者，不在此限。」，並於同年月十日經總統公布施行，經新舊法比較結果，裁
    判時之新法對於被告並無不利，乃併依法諭知如易科罰金，以參佰元折算壹日。
    核其認事用法，俱無違誤，量刑亦甚允洽。公訴人循告訴人之請求，提起上訴，
    指摘原判決過輕，被告上訴意旨，否認犯罪，均為無理由，胥予駁回。
據上論斷，應依刑事訴訟法第三百六十八條前段，判決如主文。
本案經檢察官曾忠己到庭執行職務。
中      華      民      國    九十一    年      四      月      三      日
                          臺灣高等法院交通法庭
                                審判長法  官  高  明  哲
                                      法  官  王  麗  莉
                                      法  官  徐  培  元
右正本證明與原本無異。
不得上訴。
                                      書記官  李  垂  福
中      華      民      國     九十一   年      四      月      四      日
附錄本案論罪科刑法條全文。
刑法第二百八十四條
因過失傷害人者，處六月以下有期徒刑、拘役或五百元以下罰金。致重傷者，處一年
以下有期徒刑、拘役或五百元下罰金。
從事業務之人，因業務上之過失傷害人者，處一年以下有期徒刑、拘役或一千元以下
罰金。致重傷者，處三年以下有期徒刑、拘役或二千元以下罰金。
